臺灣新北地方法院民事裁定
110年度家聲抗字第80號
抗  告  人  蔡雲    
非訟代理人  林宗竭律師
            蔡頤奕律師
相  對  人  蔡天富  
上列當事人間請求准許處分受監護宣告人之財產事件，抗告人對
本院於民國110年7月22日所為之110年度監宣字第540號裁定提起
抗告，本院裁定如下：
    主    文
一、原裁定廢棄。
二、准抗告人依附件遺產分割協議書所示內容，代為處分受監護
    宣告之人蔡天富繼承取得如附表所示之不動產。
三、聲請及抗告程序費用由受監護宣告之人蔡天富負擔。
    理    由
一、抗告人於原審聲請意旨略以：相對人前經本院以109年度監
    宣字第472號裁定宣告為受監護宣告之人，並選任抗告人為
    其監護人及指定張惠芳為會同開具財產清冊之人。因相對人
    四弟蔡國華於民國108年10月20日亡故，留有總價值新臺幣
    （下同）22,360,702元財產，扣除其中依法由配偶張惠芳領
    取之勞工退休金及由受益人領取之保險給付，可得分配之遺
    產為18,674,207元，相對人為蔡國華之繼承人之一，現全體
    繼承人達成協議由相對人分得蔡國華遺產總數中之808,858
    元，符合民法關於特留分之規定，爰聲請本院准許抗告人為
    相對人簽立遺產分割協議書，以辦理遺產分配事宜等語。
二、原審審理後認抗告人所提之遺產分割協議書（下稱系爭協議
    書）方案，相對人僅取得存款808,858元，未取得任何不動
    產，相對人所分得被繼承人蔡國華之遺產遠低於其8分之1應
    繼分比例甚鉅，且未見有何補償方案，顯然不利於相對人，
    於法不合，爰駁回抗告人於原審之聲請。
三、抗告意旨略以：相對人之應繼分經計算為2,451,574元，系
    爭協議書方案中，相對人僅取得808,858元確有不足，繼承
    人之一即相對人配偶張惠芳已於110年10月14日將不足額165
    萬元匯入相對人郵局帳戶，已履行補償方案，相對人先後已
    獲有2,458,858元，而高於相對人依應繼分可取得之數額，
    爰懇請廢棄原裁定，准許抗告人為相對人簽立遺產分割協議
    書等語。
四、按第二審法院認抗告為有理由者，應於抗告聲明之範圍內，
    為廢棄或變更原裁定之裁定，此依家事事件法第97條、非訟
    事件法第46條準用民事訴訟法第495條之1第1項、第450條定
    有明文。次按監護人對於受監護人之財產，非為受監護人之
    利益，不得使用、代為或同意處分；且代為不動產之處分時
    ，應經法院之許可，民法第1101條第1項、第2項第1款亦有
    明文，此復為民法第1113條第1項於成年人之監護所準用。
    經查：
（一）抗告人之父即相對人前經本院以109年度監宣字第472號裁
      定宣告為受監護宣告之人，並選任抗告人為其監護人及指
      定相對人之配偶張惠芳為會同開具財產清冊之人，抗告人
      已會同張惠芳共同開具受監護宣告人蔡天富之財產清冊之
      事實，有本院前案索引卡查詢在卷可參，初堪認定。
（二）依抗告人於原審提出之財政部臺北國稅局遺產稅繳清證明
      書、戶籍謄本、繼承系統表所載，被繼承人蔡國華遺留之
      財產總額22,360,702元，扣除非屬遺產範圍之勞工退休金
      2,340,426元及應繳納之遺產稅額407,684元，依相對人之
      8分之1應繼分比例計算，相對人繼承之遺產應為2,451,57
      4元。復依系爭協議書內容，相對人未取得被繼承人蔡國
      華遺留之不動產持分，亦即抗告人代理相對人拋棄依其應
      繼分比例所應取得之不動產持分，且相對人所獲財產不足
      其應繼分，固未合乎相對人之利益，惟抗告人於本院審理
      時，已由繼承人之一張惠芳以現金補償相對人，並提出郵
      政匯款申請書、相對人郵局存簿影本等件為證，張惠芳確
      已匯款1,650,000元予相對人，加計相對人依系爭協議書
      分得808,858元存款，相對人已取得2,458,858元，已較相
      對人之應繼分比例為高，應無不利於相對人之情形。是抗
      告人依民法第1101條第2項第1款規定，聲請本院許可其系
      爭協議書代為處分相對人繼承取得如附表所示之不動產，
      依法即無不合，為有理由。
五、從而，原審審酌僅依系爭協議書之內容為分配將對相對人不
    利，固非無據，惟抗告人於本院審理期間經本院曉諭後，既
    已與張惠芳協議對相對人為相關之補償，本院自應綜合斟酌
    之，仍應認抗告意旨指摘原裁定不當，求予廢棄改判，為有
    理由，爰將原裁定廢棄，並裁定如主文所示。
六、結論：本件抗告為有理由，裁定如主文。
中    華    民    國   111    年     1    月    20    日
                  家事第二庭審判長法  官  李政達  
　
                                  法  官  廣于霙
　
                                  法  官  盧柏翰
正本係照原本作成。
本裁定除以適用法規顯有錯誤為理由外，不得再抗告；如提再抗
告，應於收受送達後10日內委任律師為代理人向本院提出再抗告
狀，並繳納裁判費新臺幣1,000元。
中　　華　　民　　國　　111 　年　　1 　　月　　20　　日
                                  書記官  陳瑋杰 
                                  
　＊附表：相對人繼承取得之不動產
┌──┬────────────────┬──────┐
│編號│不動產標示                      │權利範圍    │
├──┼────────────────┼──────┤
│ 1  │臺北市內湖區康寧段三小段0893-   │1萬分之267  │
│    │0000地號土地                    │（公同共有）│
├──┼────────────────┼──────┤
│ 2  │臺北市○○區○○路○段000巷00號4│全部        │
│    │樓門牌號建物                    │（公同共有）│
└──┴────────────────┴──────┘